臺灣高雄地方法院刑事判決　　　　　　　101年度訴字第134號
公　訴　人　臺灣高雄地方法院檢察署檢察官
被　　　告　鍾啟清
上列被告因偽造文書等案件，經檢察官提起公訴（100 年度偵緝
字第1620號、100 年度調偵字第1913號），本院判決如下：
    主  文
鍾啟清犯竊盜罪，處有期徒刑肆月。又犯行使偽造私文書罪，處
有期徒刑月；如附表編號1 所示偽造之署名壹枚沒收。又犯行
使偽造私文書罪，處有期徒刑伍月；如附表編號2 、3 所示偽造
之署名共貳枚，均沒收。又犯行使偽造私文書罪，處有期徒刑柒
月；如附表編號4 所示偽造之署名壹枚沒收。又犯詐欺取財未遂
罪，處有期徒刑貳月。應執行有期徒刑壹年肆月；如附表所示偽
造之署名共肆枚，均沒收。
    事  實
一、鍾啟清意圖為自己不法之所有，先後為下列行為：
  (一)因擔任永驊汽車股份有限公司（下稱永驊公司）業務員，受
    公司指派於民國98年10月26日上午11時許，前往客戶揭文亮
    位在高雄縣大寮鄉（現已改制高雄市大寮區○○○路32之2
    號工廠內，將揭文亮之車號5776-GN 號自用小貨車駛回永驊
    公司保養。因見車內儀表板前放置揭文亮所有之信用卡1 張
    （發卡銀行「台北富邦商業銀行股份有限公司」〈下稱台北
    富邦銀行〉，卡號：0000000000000000號），竟意圖為自己
    不法之所有，基於竊盜之犯意，竊取該信用卡得手。
  (二)另意圖為自己不法之所有，基於行使偽造私文書、詐欺取財
    之各別犯意（其中如附表編號2 、3 所示在「台灣高速鐵路
    股份有限公司」〈下稱台灣高鐵〉左營站2 次盜刷信用卡之
    行為則係基於單一接續犯意），於98年10月29日先後如附表
    所示之時間、地點，利用各特約商店店員未仔細核對持卡人
    身分及簽名之機會，冒充揭文亮本人，使用所竊上述信用卡
    刷卡購物，並在信用卡簽帳單（特約商店存根聯）之持卡人
    簽名欄內，偽簽揭文亮署名各1 枚（因將信用卡背面揭文亮
    本人簽名之「揭」字，誤看為「楊」字，而均誤簽為「楊文
    亮」），偽造具有私文書性質之簽帳單後，交予各特約商店
    之店員而行使之，致各店員誤以為揭文亮本人刷卡消費，陷
    於錯誤而交付商品，合計詐得新台幣（下同）1 萬5,462 元
    之商品，足生損害於揭文亮本人、各該特約商店及台北富邦
    銀行撥付消費款項之正確性（冒刷時間、地點、方式及偽造
    之署名，詳如附表所載），並於事後將如附表編號4 所示冒
    刷所得之金飾，持往高雄市○○區○○路414 號「金億發銀
    樓」轉售予不知情之曾秀金（另經檢察官為不起訴處分），
    得款6,010 元均花用殆盡。嗣因台北富邦銀行發現上述信用
    卡消費情形異常，乃於98年10月29日下午致電向揭文亮查詢
    ，獲悉該信用卡遭竊，遂於同日晚間8 時19分掛失停用。
  (三)其因不知上述信用卡已經掛失，復意圖為自己不法之所有，
    基於詐欺取財之犯意，於翌日（98年10月30日）下午2 時59
    分許，前往「太平洋崇光百貨高雄分公司」（址設高雄市前
    鎮區○○○路215 號1 至3 樓及217 號1 樓至地下2 樓。下
    稱太平洋百貨公司）某商店內選購價格19,400元之商品後，
    提出上述信用卡欲冒刷結帳，因店員先查證其身分，其答以
    姓「楊」云云，店員表示此與信用卡背面姓名不符，其即稱
    「我不買了」，未經刷卡簽名即取回信用卡離去，致未詐欺
    得逞而止於未遂。嗣經揭文亮報警處理，而循線查獲。
二、案經台北富邦銀行告訴及臺南市警察局（現改制臺南市政府
    警察局）第一分局報告臺灣高雄地方法院檢察署檢察官偵查
    起訴。
    理  由
一、證據能力之判斷─
  (一)按被告之自白，非出於強暴、脅迫、利誘、詐欺、疲勞訊問
    、違法羈押或其他不正之方法，且與事實相符者，得為證據
    ，刑事訴訟法第156 條第1 項定有明文。被告鍾啟清於本院
    審理時，稱其於警詢時並未陳述「在車號5776-GN 號自用小
    貨車內竊取信用卡」，且員警於製作筆錄時，未以一問一答
    方式，而係事先繕打筆錄內容，未經其閱覽即命其簽名，而
    抗辯其警詢自白不具任意性云云。惟經證人即員警盧永健於
    審理中到庭證稱：「當時是由我負責詢問被告，採一問一答
    方式並全程錄音，是被告自己回答在車內儀表板前竊取該張
    信用卡。我完全不知道他行竊過程，不可能事先繕打筆錄給
    他簽名」等語（見本院101 年度訴字第134 號卷〈下稱訴字
    卷〉第94-95 、98-99 頁）。核與本院當庭勘驗警詢錄音檔
    結果：「員警詢問態度平和，被告答詢語氣自然，詢答過程
    均有背景打字聲，被告於等待員警打字時，更數度複誦所答
    內容，引導員警正確記錄。且經比對警詢筆錄亦與錄音內容
    相符，確有：『（你是於何時、何地，以何方式竊取被害人
    揭文亮的信用卡？）就是去牽車的時候，剛好放在車子上面
    』、『（扶手那邊？）不是扶手那邊，是儀表板上面有沒有
    ，有一個放東西的那邊』、『（在車內儀表板？）應該是儀
    表板前』等語，有勘驗筆錄在卷可考（見本院訴字卷第136-
    149 頁）。被告在庭見聞勘驗結果後，亦坦稱：「我有聽到
    我在警詢時，自己有講『在儀表板前拿的』。警詢筆錄內容
    是照我自己的意思講的」等語（見本院訴字卷第139 、149
    頁），堪認被告於警詢中之自白，確係基於任意性所為，且
    警詢筆錄亦無誤載之情形，自得作為證據使用。至其偵查及
    審判中所為自白，均未抗辯非出於任意性，況其審判中自白
    於公開法庭所為，更足以擔保任意性，均得作為證據使用。
  (二)次按被告以外之人於審判外之陳述，不符刑事訴訟法第159
    條之1 至第159 條之4 之規定，而經當事人於審判程序同意
    作為證據，法院審酌該言詞陳述或書面陳述作成時之情況，
    認為適當者，亦得為證據。當事人、代理人或辯護人於法院
    調查證據時，知有第159 條第1 項不得為證據之情形，而未
    於言詞辯論終結前聲明異議者，視為有前項之同意，同法第
    159 條之5 規定明確。本判決所引用之其他證據，均據當事
    人於本院審理中明示同意作為證據（見本院101 年度審訴字
    第78號卷〈下稱審訴卷〉第27頁），且於本院調查證據時，
    已知悉證據內容及性質，均未於言詞辯論終結前，對其證據
    能力聲明異議，本院審酌各該證據作成之客觀環境及條件，
    均無違法不當取證或顯有不可信之情況，依上述規定，均有
    證據能力，合先敘明。
二、認定事實所憑證據及被告之辯解─
    訊據被告雖坦承有於98年10月26日在被害人揭文亮之自用小
    貨車內竊取上述信用卡，並於同年10月29日以如附表所示之
    時、地、金額，偽簽揭文亮署名而冒刷該信用卡購物等情，
    惟矢口否認有何另於同年10月30日前往太平洋百貨公司冒刷
    購物未遂犯行，辯稱：「我只有98年10月29日那天冒刷而已
    ，當天刷完之後，我就把卡片丟了，第二天沒再冒刷」云云
    。經查：
  (一)如事實欄一、(一)、(二)所示部分（即竊取信用卡及如附表所示
    之冒刷信用卡既遂部分）：
    被告此部分竊取信用卡及如附表所示冒刷購物等事實，業據
    其於審理中坦認不諱（見本院訴字卷第161 頁、本院審訴卷
    第24頁），核與警詢中之自白一致（見偵一卷第6-7 頁），
    且經證人即被害人揭文亮於警詢、偵查及本院審理中；永驊
    公司業務經理陳建宏於警詢中；警員盧永健、台北富邦銀行
    告訴代理人陳世宗於本院審理中；另案被告曾秀金於警詢及
    偵查中，分別指證明確，互核大致相符（見偵一卷第8-9 、
    12、39-40 頁、本院訴字卷第93-105、149-154 頁）。復有
    永驊公司車輛進廠委修單、5776-GN 號自小貨車照片、報案
    三聯單、信用卡簽帳單、冒刷明細表、消費明細帳單、爭議
    交易聲明書、切結書、監視錄影畫面翻拍照片、冒刷金飾之
    照片、台北富邦銀行消金風險控管部101 年3 月15日消債字
    第1010000673號函、聯合信用卡處理中心帳單調閱明細表、
    特約商簽單存根聯、台灣高鐵公司101 年3 月16日台高法發
    字第1010000549號函、臺灣高雄地方法院檢察署99年度偵字
    第6603號不起訴處分書、本院101 年4 月19日勘驗筆錄在卷
    可稽（見偵一卷第16-21 頁、臺灣高雄地方法院檢察署99年
    度偵字第6872號卷〈下稱偵二卷〉第4-11頁、100 年度偵緝
    字第1620號卷〈下稱偵緝一卷〉第25-26 頁、本院訴字卷第
    78、83-88 、136-149 頁）。被告此部分任意性之自白既有
    上述卷證可佐，足認確與事實相符，自堪採為論科之依據。
    被告此部分犯行，已堪認定。又被告如附表所示之冒刷行為
    ，可能造成被害人揭文亮無端負擔刷卡金額、各特約商店不
    能受發卡銀行撥付款項之風險，並影響台北富邦銀行撥付刷
    卡消費款項之正確性，自足生損害於揭文亮本人、各該特約
    商店及台北富邦銀行。
  (二)如事實欄一、(三)所示部分（即於98年10月30日在太平洋百貨
    公司冒刷信用卡未遂部分）：
    被告雖否認此部分之犯行，並辯稱於98年10月29日已將上述
    信用卡丟棄，未於翌日冒刷云云。惟其於偵查中已向檢察官
    供稱：「（經檢察官提示冒刷明細〈偵二卷第4 頁〉，問：
    其上所載冒刷金額19,400元交易失敗這一筆，是否沒有盜刷
    成功？）是。」、「（問：這一筆有無簽名？）沒有。」、
    「（為何沒有成功？）因店家問我先生貴姓，我以為『揭』
    是『楊』，我跟專櫃小姐說我是楊先生，小姐就說要打電話
    查姓名，說我的姓名錯的，我就說我不買了」等語（偵緝一
    卷第28頁），並有台北富邦銀行前揭函文復稱：「有關冒刷
    明細第5 筆所載98年10月30日冒刷金額19,400元部分，係因
    該信用卡已於98年10月29日晚間8 時19分掛失停用，故該筆
    交易未能刷卡成功」等語可佐（本院訴字卷第111 頁），顯
    見被告係因不知上述信用卡已於98年10月29日掛失停用，於
    翌日前往太平洋百貨公司欲重施故技，惟因該信用卡已掛失
    停用，經特約商店店員查詢被告之身分，被告則因始終誤認
    信用卡背面揭文亮本人簽名之「揭」字為「楊」字，而自稱
    「楊先生」，遭店員識破後，被告即稱「不買了」，未刷卡
    簽名即取回卡片離去甚明。衡諸社會常情，倘如被告所辯已
    於98年10月29日將信用卡丟棄云云，豈有於偵查中向檢察官
    供承該筆冒刷未遂，而自陷不利之理；況若非被告本人冒刷
    ，如何能供出「店員詢其姓名而誤答姓楊，經店員表示姓名
    錯誤後，即放棄購物離去」等細節，益徵該筆金額確係被告
    冒刷失敗無誤。被告前揭所辯，無非卸責之詞，不足採信。
  (三)綜上所述，本件事證已臻明確，被告前述犯行，均堪認定，
    應予依法論科。
三、論罪科刑之理由─
  (一)按「已著手於犯罪行為之實行而不遂者，為未遂犯。未遂犯
    之處罰，以有特別規定者為限，並得按既遂犯之刑減輕之。
    」刑法第25條定有明文。所謂「著手」係指行為人對於構成
    犯罪之事實開始實行，尚未達於犯罪既遂之程度而言（最高
    法院22年上字第980 號、20年上字第823 號判例意旨參照。
    本件如事實欄一、(三)所示之事實，被告於選購商品後，提出
    上述信用卡欲冒刷結帳，即已對於構成詐欺取財之犯罪事實
    開始實行，僅因店員查證身分不符，被告即稱「不買了」而
    取回卡片離去現場，致未冒刷得逞。其雖未刷卡簽名，惟於
    提出信用卡冒充持卡人欲刷卡購物消費時，已屬著手於詐欺
    取財之犯罪行為而不遂，應論以詐欺取財罪之未遂犯。
  (二)核被告所為，如事實欄一、(一)所示之部分，係犯刑法第320
    條第1 項之竊盜罪；如事實欄一、(二)所示之部分，係犯同法
    第216 條、第210 條之行使偽造私文書罪、第339 條第1 項
    之詐欺取財罪；如事實欄一、(三)所示之犯行，則係犯同法第
    339 條第3 項、第1 項之詐欺取財未遂罪，爰按既遂犯之刑
    減輕之。又就事實欄一、(二)所示部分：被告在附表所示具有
    私文書性質之簽帳單（特約商店存根聯）持卡人簽名欄偽簽
    「楊文亮」之署名，屬偽造私文書（簽帳單）之階段行為；
    偽造簽帳單後進而交予各該特約商店店員而行使，其偽造之
    低度行為，應為行使之高度行為所吸收，均不另論罪。同次
    冒刷購物時所犯行使偽造私文書及詐欺取財罪，屬一行為觸
    犯數罪名之想像競合犯，應依刑法第55條之規定，各從一重
    之行使偽造私文書罪論處。
  (三)附表所示之冒刷日期，雖均為98年10月29日，惟被告於該日
    中午12時43分，先在漢神巨蛋購物廣場之「紀伊國屋書店」
    冒刷購物（附表編號1 ）；於離開該購物廣場後，轉往高鐵
    左營站，並於同日下午1 時11分、1 時13分，接連冒刷購票
    2 次（附表編號2 、3 ）；於離開高鐵左營站後，再返回漢
    神巨蛋購物廣場，於下午1 時33分在「鎮金店金飾」冒刷購
    買金飾（附表編號4 ），業經本院認定如前。其中附表編號
    2 、3 所示在高鐵左營站接連冒刷購票2 次之行為，尚屬在
    密接時地內實施，侵害同一法益，各行為獨立性薄弱，在時
    間差距上難以強行分開，在刑法評價上，以視為數個舉動之
    接續施行，合為包括之一行為予以評價，較為合理，屬接續
    犯，而為包括之一罪，僅論以行使偽造私文書一罪；其餘犯
    行則係冒刷購物完成後，轉移地點再次為之，非屬在密接時
    地為之，在刑法評價上各具獨立性，不符接續犯或集合犯之
    情形，均應分論併罰。至於如事實欄一、(三)所示於翌日（98
    年10月30日）在太平洋百貨冒刷購物未遂部分，距離附表所
    示時間地點更遠；而事實欄一、(一)所示之竊盜部分，與冒刷
    行為態樣迥異，顯均基於不同犯意分別為之，應分論併罰。
  (四)審酌被告前有偽造文書、詐欺多項前科（因非屬執行完畢後
    5 年再犯本件各罪，尚不構成累犯），素行欠佳，有臺灣高
    等法院被告前案紀錄表在卷可按（本院訴字卷第167-182 頁
    ），因一己貪念，利用為客戶保養車輛之機會，竊取被害人
    揭文亮之信用卡，並數次偽簽署名，冒充本人刷卡消費既遂
    及未遂，致揭文亮及台北富邦銀行受有損害，危害交易安全
    ，犯罪所生危害非輕，本應重懲；惟兼衡其於審理時已坦承
    大部分犯行，並已給付台北富邦銀行1 萬8 千元，賠償全部
    冒刷金額，有台北富邦銀行陳報狀暨存款憑單在卷可查（見
    本院訴字卷第185-186 、190-191 頁），足見被告已有悔意
    ，犯罪後態度尚可，自述教育程度為高職畢業、從事服務業
    、家庭經濟情況勉持，有受詢問人基本資料表在卷可參（見
    偵一卷第6 頁），及其犯罪之動機、手段、生活狀況等一切
    情狀，認檢察官就竊盜部分求處有期徒刑7 月，略嫌過重，
    爰分別量處如主文所示之刑，並定其應執行之刑。
  (五)如附表所示偽造之簽帳單存根聯，均經被告交予特約商店，
    已非屬其所有之物，不予宣告沒收；惟其上偽簽「楊文亮」
    之署名共4 枚，仍應依刑法第219 條規定，在各該罪刑項下
    宣告沒收。
據上論斷，應依刑事訴訟法第299 條第1 項前段，刑法第320 條
第1 項、第216 條、第210 條、第339 條第1 項、第3 項、第25
條第2 項、第55條、第219 條、第51條第5 款、第9 款，刑法施
行法第1 條之1 ，判決如主文。
本案經檢察官謝長夏到庭執行職務。
中    華    民    國   100    年    5     月    10    日
                  刑事第十六庭  審判長法  官  施柏宏
                                      法  官  洪榮家
                                      法  官  林柏壽
以上正本證明與原本無異。
如不服本判決應於收受判決後10日內向本院提出上訴書狀，並應
敘述具體理由。其未敘述上訴理由者，應於上訴期間屆滿後20日
內向本院補提理由書（均須按他造當事人之人數附繕本）「切勿
逕送上級法院」。
中    華    民    國   100    年    5     月    10    日
                                      書記官  洪嘉慧
附表（冒刷信用卡部分）：
┌─┬──────┬─────┬──────┬─────┐
│編│冒刷時間（以│          │偽造之私文書│所犯罪名及│
│  │簽帳單所載）│ 冒刷金額 │、欄位及偽簽│所處之刑（│
│  ├──────┤及詐得商品│之署名      │含從刑）  │
│號│  冒刷地點  │          │            │          │
├─┼──────┼─────┼──────┼─────┤
│1 │98年10月29日│458元(汽車│信用卡簽帳單│犯行使偽造│
│  │中午12時43分│雜誌2 本) │(商店存根聯)│私文書罪，│
│  ├──────┤          │持卡人簽名欄│處有期徒刑│
│  │漢神巨蛋購物│          │上偽簽「揭文│月，偽造│
│  │廣場 (高雄市│          │亮」（誤簽為│之「楊文亮│
│  │左營區博愛二│          │楊文亮）署名│」署名壹枚│
│  │路767、777號│          │1 枚。      │沒收。    │
│  │ )「紀伊國屋│          │            │          │
│  │書店」      │          │            │          │
├─┼──────┼─────┼──────┼─────┤
│2 │98年10月29日│1,930元(高│信用卡簽帳單│犯行使偽造│
│  │下午1 時11分│鐵車票。嗣│(商店存根聯)│私文書罪，│
│  ├──────┤經台灣高鐵│持卡人簽名欄│處有期徒刑│
│  │高鐵左營站 (│與台北富邦│上偽簽「揭文│伍月，偽造│
│  │高雄市左營區│銀行協調取│亮」（誤簽為│之「楊文亮│
│  │高鐵路105號)│消購票，退│楊文亮）署名│」署名共貳│
│  │            │款1,890元)│1 枚。      │枚，均沒收│
├─┼──────┼─────┼──────┤（備註：於│
│3 │98年10月29日│2,530元(高│信用卡簽帳單│密接時地接│
│  │下午1 時13分│鐵車票。嗣│(商店存根聯)│續冒刷高鐵│
│  ├──────┤經台灣高鐵│持卡人簽名欄│車票2 次，│
│  │高鐵左營站 (│與台北富邦│上偽簽「揭文│依接續犯僅│
│  │高雄市左營區│銀行協調取│亮」（誤簽為│論以一罪）│
│  │高鐵路105號)│消購票，退│楊文亮）署名│。        │
│  │            │款2,490元)│1 枚。      │          │
├─┼──────┼─────┼──────┼─────┤
│4 │98年10月29日│1萬4,924元│信用卡簽帳單│犯行使偽造│
│  │下午1 時32分│(牛年金飾 │(商店存根聯)│私文書罪，│
│  ├──────┤1 件。嗣經│持卡人簽名欄│處有期徒刑│
│  │漢神巨蛋購物│鍾啟清持往│上偽簽「揭文│柒月，偽造│
│  │廣場 (高雄市│金億發銀樓│亮」（誤簽為│之「楊文亮│
│  │左營區博愛二│變現6,010 │楊文亮）署名│」署名壹枚│
│  │路767、777號│元，已花用│1 枚。      │沒收。    │
│  │2樓)「鎮金店│殆盡)     │            │          │
│  │金飾」      │          │            │          │
└─┴──────┴─────┴──────┴─────┘
附錄本案論罪科刑法條：
刑法第320 條第1 項（普通竊盜罪）
意圖為自己或第三人不法之所有，而竊取他人之動產者，為竊盜
罪，處5 年以下有期徒刑、拘役或5 百元以下罰金。
刑法第210 條（偽造私文書罪）
偽造、變造私文書，足以生損害於公眾或他人者，處5 年以下有
期徒刑。
刑法第216 條（行使偽造私文書罪）
行使第210 條至第215 條之文書者，依偽造、變造文書或登載不
實事項或使登載不實事項之規定處斷。
刑法第339 條第1 項（詐欺取財罪）
意圖為自己或第三人不法之所有，以詐術使人將本人或第三人之
物交付者，處5 年以下有期徒刑、拘役或科或併科1 千元以下罰
金。